【裁判字號】    92,交訴,103
【裁判日期】    920908
【裁判案由】    業務過失致死
【裁判全文】
臺灣高雄地方法院刑事判決                        九十二年度交訴字第一三號
    公  訴  人  臺灣高雄地方法院檢察署檢察官
    被      告  甲○○
右被告因業務過失致死案件，經檢察官聲請簡易判決處刑（九十一年度偵字二一六八
四號），本院認為不宜而改依通常程序審理，並判決如左：
    主  文
甲○○從事業務之人，因業務上之過失致人於死，處有期徒刑陸月，如易科罰金，以
參佰元折算壹日。
    事  實
一、甲○○考領有職業聯結車駕駛執照，受僱於設在高雄市○鎮區○○路六七號之祥
    猷通運有限公司（下稱祥猷公司），擔任司機，為從事駕駛業務之人，於民國九
    十一年二月十九日六時三十分許，駕駛車號ＸＵ—一二二號聯結車，沿高雄市○
    鎮區○○路由南往北方向行駛，行經新生路與興仁路交叉路口時，本應注意四輪
    以上汽車在劃有快慢車道分隔線之道路行駛，除起步、準備停車、臨時停車或轉
    彎外，不得行駛慢車道，且依當時天候晴朗，日間自然光線充足，柏油路面、路
    面乾燥、無缺陷、亦無障礙物，視距良好，依其智識能力並無不能注意之情事，
    竟疏未注意，於並無起步、準備停車、臨時停車或轉彎之情形下，貿然行駛於劃
    有快慢車道分隔線之新生路慢車道上，適有未考領重型機車駕駛執照及未配戴合
    格安全帽之黃清吉騎乘車牌號碼ＸＳＬ—五六六號重型機車，沿興仁路由東往西
    方向行駛亦行經上開路口，黃清吉所騎乘之機車車頭先與甲○○所駕駛之聯結車
    右側護欄擦撞，聯結車右側護欄再擦撞機車左後車身，致黃清吉人車倒地，受有
    頭部外傷併硬腦膜出血之傷害，並呈植物人狀態，嗣於同年九月十一日三時許，
    因頭部外傷術後惡病體質與右腎膿潰，引起敗血症死亡。甲○○於肇事後立即打
    電話報警，並向前來現場處理車禍事宜之警員坦承肇事，並接受裁判。
二、案經黃清吉之配偶丁○○○、子女丙○○告訴暨高雄市政府警察局前鎮分局報告
    臺灣高雄地方法院檢察署檢察官偵查後聲請簡易判決處刑。
    理  由
一、訊據被告甲○○固不諱言受僱於祥猷公司擔任司機一職，並於右揭時、地執行業
    務駕駛前開聯結車與被害人黃清吉所騎乘之機車發生車禍事故，致被害人傷重不
    治死亡等情，惟矢口否認有何有何業務過失致死犯行，辯稱：其行經上開路口時
    交通號誌故障，惟因其係行駛在主幹道上，故被害人應讓其先行；又其係行駛在
    新生路南往北方向之快車道上，後車輪尚未完全駛離興仁路口就聽到撞擊聲，其
    乃將車子停妥在慢車道上並隨即報警；另撞擊點在板台後輪的前輪處，其所駕駛
    之聯結車長達四十餘尺又較一般車輛高，不容易看到有人騎機車云云。經查：
  (一)本件車禍事故地點係在高雄市○○路與興仁路交叉路口，案發當時該路口之交通
    號誌正常，本件交通事故發生後，被告所駕駛之聯結車停在慢車道上，車尾距離
    被害人所騎乘之機車車頭有四二點九公尺，左後車輪煞車痕有二八點九公尺，右
    後車輪的煞車痕有二八點三公尺，此二條煞車痕筆直且均位在慢車道上，右後車
    輪煞車痕距離快慢車道分隔線僅零點三公尺，被害人所騎乘之機車則倒在慢車道
    上，車頭朝呈西北偏西方向，現場有刮地痕六點八公尺，刮地痕起點距新生路路
    沿約零點九公尺，機車前輪距興仁路路沿約六點六公尺，後車輪距興仁路路沿約
    六點四公尺、距新生路路沿約零點六公尺，被告所駕駛之聯結車右側護欄及右後
    車輪均有擦痕，被害人所騎乘之機車則為前車頭導流板全毀、左右側車身有刮痕
    、左後側車身外殼破裂等情，有道路交通事故調查報告表一紙及事故現場與車損
    照片十四幀附卷可稽，且經證人即到現場處理之警員乙○○到庭證述明確，從而
    ，據前開兩車事故後所停置之位置，煞車痕及刮地痕之長度、位置，及車損狀況
    等情形，綜合加以研判，應足認被告所駕駛之聯結車與被害人所騎乘之機車發生
    撞擊之地點在前開交叉路口北側偏東處，即新生路南往北方向之慢車道與興仁路
    東往西方向之慢車道行車路線交會處，且當時被告係駕駛聯結車沿新生路南往北
    方向之慢車道行駛，被害人所騎乘之機車車頭先與被告所駕駛之聯結車右側護欄
    擦撞，聯結車右側護欄再擦撞機車左後車身，因而發生本件交通事故。是被告辯
    稱：當時其係行駛在新生路快車道上，聽到撞擊聲才將車子停在慢車道云云，顯
    與前開查證事項不符，不足採信。
  (二)又被害人因本件車禍，受有頭部外傷併硬腦膜出血之傷害，經手術後仍有延遲性
    顱內出血、水腦與呼吸衰竭之情形，而呈植物人狀態，嗣於九十一年九月十一日
    三時許，因頭部外傷術後惡病體質與右腎膿潰，引起敗血症死亡等情，有財團法
    人屏東基督教醫院之診斷證明書二紙及寶建醫院之死亡證明書一紙附卷可佐。
  (三)按四輪以上汽車在劃有快慢車道分隔線之道路行駛，除起步、準備停車、臨時停
    車或轉彎外，不得行駛慢車道，道路交通安全規則第九十五條第二項定有明文，
    此為一般駕駛人應注意並能注意之事項，本件被告考領有職業聯結車駕駛執照，
    有卷附之道路交通事故調查報告表可按，其對上開規定實難諉為不知；況本件交
    通事故發生時天候晴朗，日間自然光線充足，現場劃有快慢車道分隔線，柏油路
    面，路面乾燥、無缺陷、無障礙物，視距良好等情，亦有前開道路交通事故調查
    報告表附卷可按，依被告之智識能力並無不能注意之情形，被告竟於前揭時地違
    反前開道路交通安全規則之規定在慢車道行駛，而在前開交叉路口與被害人所騎
    乘之機車發生撞擊，則其駕駛行為有過失甚明，且本件車禍事故經送請鑑定及覆
    議結果，鑑定及覆議機關亦為前開相同之認定，有高雄市政府建設局車輛行車事
    故鑑定委員會九十一年十一月二十日高市車鑑字第０九一０００五五六二號函、
    高雄市政府交通局車輛行車事故鑑定委員會九十二年一月二十三日高市車鑑第０
    九一０００三八三號函、高雄市政府交通局九十二年七月三十一日高市交一字第
    ０九二００一五四六二號函各一份在卷可憑。又被害人因本件車禍事故死亡一節
    ，已如前述，被告未盡前開注意義務與被害人死亡間，有相當因果關係，亦堪認
    定。至被害人未領有駕駛執照之情，業據告訴人丙○○於警偵訊中陳稱明確，且
    被害人未配戴合格之安全帽一節，亦有事故現場照片（偵查卷第四二頁反面，編
    號０一）附卷可參，堪認被害人未領有駕駛執照及未配戴合格之安全帽而騎乘機
    車，就本件車禍事故之發生亦有疏失，惟尚不得因此而解免被告之過失傷害罪責
    。綜上，本件事證已臻明確，被告犯行堪以認定。
二、被告甲○○係受僱於祥猷公司，擔任司機，以駕駛聯結車為其工作業務，為從事
    駕駛業務之人，是核其所為，係犯刑法第二百七十六條第二項之業務過失致人於
    死罪。又被告於肇事後，於未為偵查機關發覺前，即以電話報警，並向前來現場
    處理車禍事宜之警員坦承肇事一節，業據證人乙○○於本院審理中結證明確，其
    對於未發覺之業務過失致人於死犯行自首而接受裁判，應依刑法第六十二條前段
    規定減輕其刑。爰審酌被告並無前科紀錄，素行尚佳，有卷附之臺灣高等法院被
    告全國前案紀錄表可按，係因一時疏於注意而肇事致被害人死亡，非故意為之，
    惡性非重，且於案發後迅即向警察機關報案，將被害人送醫，並已與被害人家屬
    達成和解，有調解書一份在卷可按，及被告就本件車禍事故所具有不依規定而行
    駛慢車道之過失程度，被害人就本件車禍事故則有未領有駕駛執照及未配戴合格
    安全帽之疏失，然犯罪後飾詞卸責等一切情狀，酌情量處如主文所示之刑，並諭
    知易科罰金之折算標準。
據上論斷，應依刑事訴訟法第四百五十二條、第二百九十九條第一項前段，刑法第二
百七十六條第二項、第六十二條前段、第四十一條第一項前段，罰金罰鍰提高標準條
例第一條前段、第二條，判決如主文。
本案經檢察官王柏敦到庭執行職務。
中      華      民      國    九十二    年      九      月      八      日
                                  臺灣高雄地方法院交通法庭
                                        法  官  黃  悅  璇
右正本證明與原本無異。
如不服本判決，應於判決送達後十日內，向本院提出上訴狀。
                                        書記官  沈      蘊
中    華    民    國      九十二      年      九      月      十      日
附錄法條：
刑法第二百七十六條
因過失致人於死者，處二年以下有期徒刑、拘役或二千元以下罰金。
從事業務之人，因業務上之過失犯前項之罪者，處五年以下有期徒刑或拘役，得併科
三千元以下罰金。


司法院資訊處製作；財團法人民間司法改革基金會備份。
